【裁判字號】    99,訴,1500
【裁判日期】    990730
【裁判案由】    妨害自由
【裁判全文】
臺灣臺中地方法院刑事判決              99年度訴字第1500號
公  訴  人  臺灣臺中地方法院檢察署檢察官
被      告  丁○○
上列被告因妨害自由案件，經檢察官提起公訴（98年度偵字第20
570號），本院判決如下：
    主    文
丁○○被訴妨害自由部分無罪。
其餘被訴普通傷害與毀損部分，均公訴不受理。
    理    由
壹、本件起訴與公訴檢察官補充論告意旨略以：被告丁○○與告
    訴人甲○○原僅為於同廣播公司任職之同事，告訴人因被告
    語帶威脅，不便直接回絕，乃應被告之央求，於民國九十七
    年十一月二十日二十三時許，在被告生日之前夕，攜同已書
    寫好之生日卡片至位於臺中市○○○路○段其原所任職之全
    國廣播公司交予被告，並應被告之懇請，在公司內等待被告
    下班時，再偕同離去。詎被告於翌日（十一月二十一日）凌
    晨一時二十五分許下班後，竟先偕同告訴人騎乘告訴人所有
    之車牌號碼PW2－587號重型機車前至臺中市○○○路○段與
    精誠路之交叉路口附近，旋即下車佯裝要另行搭車回家。迨
    告訴人獨自騎乘前述機車返家後，被告與其胞妹謝宛瑜（所
    涉共同剝奪他人行動自由犯嫌，另經檢察官為不起訴處分確
    定）竟在告訴人住處樓下，強行將告訴人載往被告位在臺中
    縣潭子鄉○○街八三號之住處房間內看管，並不准告訴人任
    意離去。後至同日上午七時至八時許，在被告上開住處二樓
    房間內，被告因見告訴人持用之NOKIA廠牌行動電話（序號
    ：000000000000000號）接收簡訊一則（為告訴人另一追求
    者巫嘉哲所傳送），上有「老婆」二字，被告乃心生妒恨，
    竟即賡續前開剝奪告訴人行動自由之犯意，先奪去告訴人持
    有之上開手機後，即用力摔擲至房間牆壁，造成手機機殼破
    裂、電池及電池蓋受損、SIM卡蓋破損而不堪使用，足以生
    損害於告訴人，隨後並將告訴人手機內之SIM卡置入其手機
    ，使告訴人除透過被告外，難以對外聯繫。被告旋並以手、
    腳及伸縮棍棒踢打告訴人之臉部及手部，且於知悉告訴人懷
    孕之後仍不罷手，致告訴人受有臉部及前額多處瘀青及挫傷
    、左手肘及左腕多處瘀青及挫傷、右手肘及右腕多處瘀青及
    挫傷等傷害，而以此強暴手段嚇阻告訴人離去，剝奪告訴人
    之行動自由。嗣於同日上午十一時許，告訴人遂以飢餓為由
    ，聲稱須購買食物裹腹，被告即搭載告訴人外出，在告訴人
    進入便利商店購物之時，被告仍守在便利商店門口，因告訴
    人猶仍處於對被告前揭暴行之恐懼下，未能把握機會開口求
    救，直至被告載同告訴人回到前揭住處，告訴人方藉由被告
    之母詢問是否要食用水果之機會，佯稱要留在樓下吃水果，
    在被告失去戒心上樓之際，即奪門而出，直奔至附近住戶即
    證人丙○○位於臺中縣潭子鄉○○街之住處商借電話聯絡友
    人巫嘉哲，該處附近之住戶見狀並報警處理，始由警進而查
    悉上情；因認被告所為分別涉犯刑法第三百零二條第一項之
    以非法方法剝奪他人行動自由罪、同法第二百七十七條第一
    項之普通傷害罪與同法第三百五十四條之毀損罪嫌等語。
貳、本件公訴人認被告丁○○涉有刑法妨害自由、傷害與毀損等
    罪嫌，無非係以被告就毀損告訴人甲○○所有之前述行動電
    話，致令不堪使用一節，業已供認無隱，且告訴人就前開全
    般被害歷程亦已指述綦詳，與證人丙○○陳稱告訴人於事發
    後確有進入家中向其求援之證陳內容，互核亦差相吻合，暨
    上揭告訴人所有之行動電話與電池之受損照片、財團法人佛
    教慈濟醫院臺中分院診斷證明書、告訴人傷勢照片與到場處
    理員警之職務報告同載明告訴人於案發後臉部及手臂確有多
    處傷痕等為其主要論據。訊據被告除坦認確有於前開時地，
    擲毀告訴人所持用之上述NOKIA廠牌行動電話與所附電池外
    ，另則否認涉有本件妨害自由與傷害之犯行，辯稱：案發當
    時伊與甲○○係交往中之男女朋友，當日伊是與甲○○約好
    要偕同至伊家中慶生，直至翌日上午，甲○○所使用之行動
    電話有收到巫嘉哲所傳送之親暱簡訊，伊乃質問甲○○是否
    同時與巫嘉哲交往，並一時激憤，將甲○○之行動電話擲毀
    ，且要求甲○○離去伊住處，但甲○○並未離開，反過來求
    伊原諒，雙方爭執到中午，伊態度稍微和緩後，才帶甲○○
    一同外出購買便當食用。之後伊等返回伊住處後，甲○○還
    與伊母親聊天，詎料卻突然離開，且到下午就帶警察來伊家
    裡質問，伊實不知這中間發生何事？轉折為何？伊始終未傷
    害甲○○，不知甲○○之傷勢從何而來等語。
、證據能力方面：
  一、按刑事被告之詰問權，係指訴訟上被告有在審判庭盤詰證
      人之權利；偵查中檢察官訊問證人，旨在蒐集被告犯罪證
      據，以確認被告嫌疑之有無及內容，與審判中透過當事人
      之攻防，經由詰問程序調查證人以認定事實之性質及目的
      有別。偵查中辯護人僅有在場權及陳述意見權，此觀刑事
      訴訟法第二百四十五條第二項前段之規定甚明，檢察官訊
      問證人並無必須傳喚被告使其得以在場之規定，同法第二
      百四十八條第一項前段雖規定「如被告在場者，被告得親
      自詰問」，亦僅賦予該在場被告於檢察官訊問證人時得親
      自詰問證人之機會而已，被告如不在場，殊難期有親自詰
      問之可能。此項未經被告詰問之被告以外之人於偵查中向
      檢察官所為之陳述，依刑事訴訟法第一百五十九條第一項
      、第一百五十九條之一第二項之規定，除顯有不可信之例
      外情況外，原則上為「法律規定得為證據」之傳聞例外，
      依其文義解釋及立法理由之說明，並無限縮於檢察官在偵
      查中訊問證人之程序，應已給予被告或其辯護人對該證人
      行使反對詰問權者，始有證據能力之可言。為保障被告之
      反對詰問權，並與現行法對傳聞例外所建構之證據容許範
      圍求其平衡，證人在偵查中雖未經被告之詰問，倘被告於
      審判中已經對該證人當庭及先前之陳述進行詰問，即已賦
      予被告對該證人詰問之機會，則該證人於偵查中之陳述即
      屬完足調查之證據，而得作為判斷之依據（最高法院97年
      度台上字第405號判決要旨參照）。本件證人即告訴人甲○○已於本院九十九年七月六日審理時，基於證人地位，
      且經合法具結，並在賦予被告對其對質詰問機會之情形下
      為證述，且告訴人在本院之證述內容，核與其先前在偵查
      中之證陳言詞均大致相符，則告訴人於偵查中之陳述已屬
      完足調查之證據，自得作為本件憑斷之論據。
  二、另按從事業務之人於業務上或通常業務過程所須製作之紀
      錄文書、證明文書，除顯有不可信之情況外，得為證據，
      刑事訴訟法第一百五十九條之四第二款已定有明文。又醫
      師法第十二條第一項規定：醫師執行業務時，應製作病歷
      ，並簽名或蓋章及加註執行年、月、日。第二項規定：前
      項病歷，除應於首頁載明病人姓名、出生年、月、日、性
      別及住址等基本資料外，其內容至少應載明下列事項：一
      、就診日期。二、主訴。三、檢查項目及結果。四、診斷
      或病名。五、治療、處置或用藥等情形。六、其他應記載
      事項。因此，醫師執行醫療業務時，不論患者是因病尋求
      診療，或因特殊目的而就醫，醫師於診療過程中，應依醫
      師法之規定，製作病歷，此一病歷之製作，均屬醫師於醫
      療業務過程中所須製作之紀錄文書，而且每一醫療行為均
      屬可分，因其接續之看診行為而構成醫療業務行為，其中
      縱有因訴訟目的，例如被毆傷而尋求醫師之治療，對醫師
      而言，仍屬其醫療業務行為之一部分，仍應依法製作病歷
      ，則該病歷仍屬業務上所製作之紀錄文書，與通常之醫療
      行為所製作之病歷無殊，自屬刑事訴訟法第一百五十九條
      之四第二款所稱從事業務之人於業務上所須製作之紀錄文
      書。而診斷證明書係依病歷所轉錄之證明文書，自仍屬本
      條項之證明文書，業經最高法院著有九十七年度台上字第
      六六六號、九十六年度台上字第一九五七號判決意旨可參
      。據此，本件財團法人佛教慈濟醫院臺中分院呂智勝醫師
      於九十七年十一月二十一日所出具之診斷證明書一紙（見
      警卷第25頁），既係依據告訴人甲○○於案發後即前往該
      院就診過程之病歷所轉錄，參照前述說明，該診斷證明書
      自屬刑事訴訟法第一百五十九條之四第二款所稱從事業務
      之人於業務上或通常業務過程所須製作之證明文書，復無
      具體事證顯示該等病歷資料或診斷證明書存有詐偽或虛飾
      之情事，核無該法條所定顯有不可信之特別情況，自得為
      證據。
  三、卷附之告訴人甲○○傷勢照片五張（見警卷第26頁至第28
      頁），均係屬機械性紀錄特徵，也就是認識對象的是照相
      機鏡頭，透過鏡頭形成的畫面存入或映寫入底片，然後還
      原於照相紙上，故照相中不含有人的供述要素，在現實情
      形與作為傳達結果的照相，在內容上的一致性是透過機械
      的正確性來加以保障的，在照相中並不存在人對現實情形
      的知覺、記憶，在表現時經常可能發生的錯誤（如知覺的
      不準確、記憶隨時間推移而發生的變化），故照相係屬非
      供述證據，並無傳聞法則之適用。上開照片既係透過拍攝
      後經沖印所得，且與本件犯罪事實具有關聯性，依法自得
      作為證據，而有證據能力。
肆、被訴妨害自由犯行無罪之部分：
  一、按犯罪事實應依證據認定之，無證據不得認定其犯罪事實
      。又不能證明被告犯罪者，應諭知無罪之判決，刑事訴訟
      法第一百五十四條第二項、第三百零一條第一項分別定有
      明文。另按告訴人之告訴，係以使被告受刑事訴追為目的
      ，是其陳述是否與事實相符，仍應調查其他證據以資審認
      （最高法院52年台上字第1300號判例參照）；依照前述判
      例之意旨乃係欲以補強證據擔保告訴人指訴之真實性，亦
      即以補強證據之存在，藉以限制告訴人指述在證據上之「
      價值」（意旨同刑事訴訟法第一百五十六條第二項要求自
      白需併有補強之證據，以此作為論者所謂自由心證之外在
      限制，即被告之自白仍有證據能力，得作為法院認定犯罪
      事實之基礎，然不得作為認定犯罪事實「唯一」之論據）
      ，是法院認定犯罪事實，自不得僅以告訴人之指述為「唯
      一」之憑據。再事實之認定，應憑證據，如未能發現相當
      證據，或證據不足以證明，自不能以推測或擬制之方法，
      以為裁判基礎；又所謂認定犯罪事實之證據，係指足以認
      定被告確有犯罪行為之積極證據而言，而認定犯罪事實所
      憑之證據，雖不以直接證據為限，間接證據亦包括在內，
      然而無論直接或間接證據，其為訴訟上之證明，須於通常
      一般人均不致有所懷疑，而得確信其為真實之程度，始得
      據之為有罪之認定，倘其證明尚未達到此一程度，而有合
      理懷疑存在時，事實審復已就其心證上理由予以闡述，敘
      明其如何無從為有罪之確信，因而為無罪之判決，尚不得
      任意指為違法，亦有最高法院二十九年上字第三一０五號
      、四十年台上字第八六號、七十六年台上字第四九八六號
      判例要旨可供參酌。
  二、經查，告訴人甲○○固於偵查及本院審理時均具結陳稱：
      伊與丁○○原僅為全國廣播公司之同事，並未曾成為男女
      朋友，但伊知道丁○○對伊頗有好感，並有持續追求伊希
      望能與伊交往。伊在九十七年八月間即自全國廣播公司離
      職，直至九十七年十一月二十日二十時許，伊接獲丁○○
      所撥打之電話，告訴伊因隔日即十一月二十一日即是丁○○之生日，希望能收到伊所書立之生日祝賀卡片。伊當時
      因丁○○語帶威脅，不便回絕，旋立即書寫生日卡一張，
      並騎乘機車到丁○○上班之地點即臺中市○○○路○段之
      全國廣播公司大樓，將該張生日賀卡送交予丁○○。伊在
      交付生日卡後，原本即要離開，但丁○○卻不許伊離去，
      並聲稱若伊未得允諾即行離去，即要對伊家人不利，伊迫
      於無奈，只好暫留下來等候。迨翌日（十一月二十一日）
      凌晨一時許丁○○下班後，伊又應丁○○之要求，搭載丁○○至臺中市○○○路與精誠路交叉路口附近坐車，伊旋
      即單獨騎機車離去返回家中。未料伊剛回到住處樓下，並
      將所騎乘之機車甫停好之際，竟看見丁○○帶同丁○○之
      胞妹謝宛瑜突然出現於伊眼前，並強將伊拉上丁○○所駕
      駛之自用小客車，伊在拉扯之際有大聲呼救，但丁○○立
      即將伊嘴巴摀住，且警告伊若亂叫即要到伊住處找伊父母
      。丁○○將伊強押上車後，旋將車門鎖住，並且威嚇伊不
      許亂動及呼叫，接著即將伊強行帶往丁○○位於臺中縣潭
      子鄉○○街之住處，且由謝宛瑜騎乘伊之機車緊跟在後方
      。伊等到達丁○○住處後，丁○○並將伊押往住處二樓房
      間，且要伊乖乖坐在房間內不許妄動，期間伊有嘗試著要
      將房間門打開逕行離去，但丁○○都不允許，且將房門鎖
      起來。後至同日上午七時至八時許，丁○○因看到伊所持
      用之NOKIA廠牌行動電話有伊另一追求者巫嘉哲所傳送之
      簡訊一則，內有「老婆」二字，丁○○乃心生妒恨，竟先
      奪去上開手機後，旋即用力摔擲至房間牆壁，造成手機機
      殼破裂、電池及電池蓋受損、SIM卡蓋破損而不堪使用，
      隨後並將伊手機內之SIM卡擅自置入自己手機，使伊難以
      逕對外聯繫，復命令伊打電話予親友佯示無恙。丁○○旋
      並以手、腳及伸縮棍棒踢打伊之臉部及手部，致伊受有臉
      部及前額多處瘀青及挫傷、左手肘及左腕多處瘀青及挫傷
      、右手肘及右腕多處瘀青及挫傷等傷害。嗣於同日上午十
      一時許，伊乃藉詞肚子餓為由，要求丁○○載伊外出購買
      餐食充飢，但在此出外購物之期間，丁○○仍持續監控伊
      行止，且伊因猶仍處於對丁○○前揭暴行之恐懼下，始終
      未能把握機會開口求救，直至丁○○又將伊載回住處時，
      伊始藉由丁○○之母親詢問是否要食用水果之機會，佯稱
      要留在樓下吃水果，在丁○○失去戒心上樓之際，旋即奪
      門而出，並直奔至附近住戶丙○○位於臺中縣潭子鄉○○
      街之住處商借電話聯絡友人巫嘉哲，並由丙○○輾轉報警
      到場處理後，伊始敢離去返家等語歷歷（見偵字卷第9頁
      至第11頁，本院卷第42頁反面至第53頁反面），直指被告
      有妨害自由、毀損與傷害等犯行；然關於告訴人所指稱被
      告有以非法方式，剝奪其行動自由部分之說詞，仍有以下
      之諸多疑點，致其真實性為何，殊值商榷：
    (一)依告訴人甲○○之指述內容，其始終否認曾與被告丁○○
      交往成為男女朋友，案發當時自始至終都未有要與被告歡
      度慶賀生日之意。其在九十七年十一月二十日晚間係接到
      被告以電話聯繫，在電話中受到被告之要脅要對家人不利
      ，告訴人逼不得已，始在極度不情願之狀況下，同意書立
      祝福被告生日之賀卡；惟告訴人於本院審理時並不否認其
      在九十七年七月十五日曾向被告借款，由被告以轉帳方式
      匯款新臺幣五千三百三十七元予私立弘光大學，為告訴人
      代繳暑修學分費等情（見本院卷第46頁反面），此並據被
      告提出其所申設彰化銀行帳戶之活期性存款歷史交易明細
      為證（見本院卷第24頁）。告訴人復聲稱當時已有與有正
      常工作收入之男友巫嘉哲固定交往（見本院卷第51頁反面
      ）；果真如此，則告訴人何以未要求其男友巫嘉哲為其代
      繳學分費，反而由被告自其所申設之帳戶逕行匯款予告訴
      人所就讀之學校繳納學分費，已見告訴人與被告往來關係
      之非比尋常。另告訴人雖一再指稱係受到要脅，始會在案
      發當日與被告接觸，並簽寫生日賀卡交付予被告；但倘若
      此情為真，告訴人既受到被告之強脅，無論是否已達刑法
      恐嚇罪之程度，告訴人主觀上應會對被告排斥抗拒，避之
      唯恐不及，甚至達嫌惡之程度，始為人之常情；則何以告
      訴人於案發當晚仍堅持將該生日賀卡送至被告任職之公司
      親自交付予被告，而未圖思以快遞寄送，或託人代為傳遞
      之方式轉交予被告，俾免與被告面對面接觸，致生後續之
      一連串糾葛？且按照告訴人之指陳內容，其亦係逼不得已
      ，始在被告任職之公司等候被告下班，直至翌日凌晨一時
      許，復遵循被告之要求，由被告以告訴人之機車搭載告訴
      人至公司附近之臺中市○○○路○段與精誠路交叉路口搭
      車；然依卷附之被告任職公司樓下監視錄影機翻拍照片所
      顯示（見核退字卷第12頁至第13頁），被告騎乘告訴人所
      有之機車，搭載告訴人離去現場時，告訴人並未因嫌惡排
      斥被告，而試圖與被告保持一定距離，反係如一般戀人與
      暱友共乘一部機車般，主動將雙手置放於被告腰際，甚而
      環抱住被告，衡之似已逾越一般同事間交往應有之應對分
      際，亦與一般加害者與被害人間之互動關係大相逕庭，益
      徵告訴人與被告間並非僅止於一般同事、朋友間之通常情
      誼，而應有更為深厚緊密之交往。告訴人於本院行交互詰
      問為詢答時刻意隱晦此情，或係基於不願回首之想法意念
      ；或緣於至今二人已各自婚嫁，往昔愛戀已無重提瑩懷之
      必要；或更有可能係因告訴人於案發當時即同時與被告及
      其所謂真正男友巫嘉哲間，俱有曖昧糾纏，告訴人顧及現
      已與之婚配結褵之巫嘉哲主觀感受，始終不願坦陳或主動
      提及其與被告交織之過往；但無論如何，被告辯稱其在案
      發當時與告訴人係交往中之男女朋友，事發當晚係與告訴
      人相約為自己慶生，告訴人始至被告所任職公司等候被告
      下班，並無告訴人指稱遭脅迫情事等詞，應非為虛言妄語
      ，足堪採認。
    (二)另告訴人甲○○雖聲稱其偕同被告丁○○至臺中市○○○
      路○段與精誠路交叉路口附近，旋即讓被告下車轉搭其他
      車輛，告訴人亦獨自離去返家。直至告訴人位於臺中市○
      區○○街住家樓下，被告始夥同其胞妹謝宛瑜逼迫告訴人
      搭上被告所駕駛之自用小客車，並挾持告訴人至被告位在
      臺中縣潭子鄉之住處；然依前揭監視錄影器翻拍之照片所
      顯現，被告自其任職之廣播公司樓下離去時，已然操縱掌
      握告訴人之機車而搭載告訴人於後座，其於斯時就告訴人
      人身自由之監控業已居於優勢之地位，被告若果真有剝奪
      告訴人行動自由之意，只需逕將載同告訴人之機車騎回其
      住處，告訴人如有任何掙扎抗拒，欲跳車逃離之舉措，依
      歷來經驗亦僅需對之恫嚇要對家人不利，告訴人即會聽命
      指示，屈從而不敢妄動；則被告又有何必要需如告訴人所
      聲稱般在全國廣播公司附近之交叉路口即下車，復又大費
      周章換取自用小客車後，始夥同其胞妹謝宛瑜尾隨告訴人
      至其住處樓下，再費力將告訴人挾持至被告位於臺中縣潭
      子鄉之住處，更由謝宛瑜將告訴人之機車騎至被告住處前
      停放，而有如此蛇足累贅之舉動，益徵告訴人此部分所指
      陳遭挾持至被告住處之過程，非無憑空捏造之嫌，應無足
      信實。
    (三)檢察官於起訴書中固按照告訴人甲○○之指述內容，認定
      本件被告丁○○係於九十七年十一月二十一日上午七時許
      ，因目睹巫嘉哲傳送予告訴人之簡訊內容中有「老婆」之
      親暱字眼，始心生妒恨，而起剝奪告訴人行動自由之犯意
      ，除摔擲毀壞告訴人之行動電話，並將其內含之SIM卡裝
      入自己手機內，使告訴人難以對外往來聯繫外，並出手毆
      擊告訴人，以傷害之手段阻止告訴人任意離去；然被告與
      告訴人於案發當時係交往持續中之愛侶關係，已經本院認
      定如前；而一般男女朋友之互動間，因發現有第三者介入
      之狀況存在，懷疑對方情愛之堅貞與專注，進而心生醋意
      ，肇致言語之勃谿或相互間肢體拉扯衝突而有所不快，或
      摔擲物品洩憤，情緒激動難以自持克制者甚或出手毆擊對
      方，並非罕見，此或與刑法之毀損或傷害罪嫌相當；但除
      非衝突之一方已然強烈表明欲離去衝突現場，無意糾纏不
      休之立場，另一方之施暴者猶以強脅或其他非法方式之手
      段強加阻止，不准對方擅離；若單純以情侶間之齟齬衝突
      及發洩舉措，實難逕認此洩憤者即有何妨害自由之主觀犯
      意及強脅之客觀行為可言，而與刑法妨害自由罪之構成要
      件相互合致。
    (四)再檢察官於起訴書中雖依循告訴人甲○○之指述內容復認
      定於九十七年十一月二十一日上午十一時許，告訴人曾以
      飢餓為由，聲稱需用餐裹腹，被告丁○○遂以機車搭載告
      訴人外出購買食物。後告訴人進入便利商店內，被告即守
      在便利商店門口，告訴人因仍處於對被告前揭暴行之恐懼
      下，始未能把握機會開口求救，直至被告搭載告訴人回到
      住處，告訴人方藉由被告之母詢問是否要吃水果之機會，
      佯稱要留在樓下吃水果，在被告失去戒心上樓之際，即奪
      門而出，直奔至附近住戶內商借電話聯絡友人等情；惟被
      告若真有剝奪告訴人行動自由之犯行，且在已然拘禁告訴
      人之狀態持續中，即便於當時告訴人確有以食物充飢之必
      要，以現今宅配外送食物之便利，被告焉有需要騎乘機車
      搭載告訴人外出購物，除讓告訴人有與外界接觸之機會外
      ，並進而增添告訴人能對外求援之風險，是告訴人之指陳
      ，衡情已與一般事理有違。另依照告訴人之指陳內容，其
      在由被告搭載其外出時，曾藉故單獨進入便利商店內，且
      有向店員商借紙筆欲書寫求救訊息，當時被告僅在外監視
      ，並未陪同入內，若告訴人果真遭到被告限制其行動自由
      ，其大可趁此須臾空檔逕行開口向便利商店之店員呼救，
      詎告訴人竟捨此不為，卻採用周折繁複之「向店員商借紙
      筆書寫求救訊息」之求援方式，衡之同與常情不相吻合。
      況被告在帶同告訴人返回家中後，告訴人指稱其係利用被
      告母親詢問是否吃水果，在佯示應允後，利用被告疏於對
      其持續監控之空檔，始趁隙逃離被告家中求援；但依告訴
      人歷來之指陳情節，被告母親並未知曉當日事發之來龍去
      脈，亦不明瞭告訴人於當時何以會現身被告家中，更無與
      被告同有拘束限制告訴人行止之意；倘被告果真有剝奪告
      訴人行動自由之暴行，其怎會在只因告訴人對其訛稱要食
      用水果，即疏於防備逕自上樓，令告訴人單獨僅與被告之
      母親留在樓下客廳，進而有逕自逃離被告住處，並對外求
      得援助之機會？是本院實難輕率肯認告訴人關此部分之指
      陳內容為真實。
    (五)告訴人甲○○嗣後自被告丁○○之家中離開，固有至證人
      丙○○之家中求援，並商借電話與男友巫嘉哲聯繫，告訴
      人在電話中並有提及「其被一個男的還有該男子的妹妹抓
      到這邊來」等語，此除經告訴人迭於偵查及本院審理時指
      陳歷歷，亦據證人丙○○於本院審理時到庭證述：九十七
      年十一月二十一日中午十二時左右，伊工作完在位於臺中
      縣潭子鄉○○街一三二巷五號之家中休息，甲○○突然進
      門來說被一名男子追躡，懇求能暫避於伊家中。伊當時有
      向外查看確認，發現並沒有人追來，所以伊讓甲○○躲藏
      於家中電腦桌下一陣子後，就向甲○○說可以離開了，但
      甲○○說該名男子還在門外騎機車徘徊，所以甲○○不敢
      貿然離去，並另向伊借用電話，伊就請甲○○撥打家用電
      話聯絡。伊並沒有很注意甲○○與人聯繫之詳細對話內容
      ，只記得甲○○有說被一個男的還有該男子的妹妹抓到這
      邊來。後來因伊也有點怕，所以先詢問對面的鄰居「阿珠
      」看是不是要報警。之後「阿珠」就打電話請村長太太代
      為報警，過不久警察就到伊家裡來，甲○○才敢出來。伊
      之前並不認識甲○○，所以也沒有多加詢問，伊記得當時
      有看到甲○○的臉上有抓痕，所以就照此印象在警察製作
      談話紀錄時為陳述等語甚詳（見本院卷第54頁反面至第56
      頁），告訴人關此部分之指述情節，核之既與證人丙○○
      之證詞內容並無捍格，應足以採認為真實。但被告於本件
      確有因目睹告訴人所持用行動電話之簡訊內容，而與告訴
      人發生勃谿及衝突，此已為被告及告訴人所俱不爭執，被
      告甚至憤而為擲毀告訴人所持行動電話與毆打告訴人之暴
      行（此部分認定之理由詳後述），是告訴人受此暴力相向
      ，自被告家中離去後，逕行進入附近之證人丙○○住處求
      援，並商借電話對外聯絡，亦屬合乎常情而非殊難想像之
      情事，但仍不可據此率予推斷被告即有剝奪告訴人行動自
      由之舉措。至告訴人向證人丙○○借用電話與巫嘉哲聯繫
      時，固曾向巫嘉哲泣訴「其被一個男的還有該男子的妹妹
      抓到這邊來」等語；然告訴人於案發當時既同時與被告及
      所謂真正男友巫嘉哲間俱有曖昧糾纏，則告訴人為免巫嘉
      哲質疑其用情不專，試圖撇清並讓巫嘉哲認知其與被告間
      絕無情誼糾葛，是告訴人在事發後之第一時間與巫嘉哲聯
      繫，並解釋何以先前會應被告之要求發送要與巫嘉哲分手
      之手機簡訊訊息時，即主動哭訴告知上情，令巫嘉哲意識
      到告訴人係遭強脅，迫不得已始會至被告住處過夜，實際
      上與被告並無曖昧往來，此當不無可能，本院同難依此即
      遽為被告確有妨害自由犯行之認定。況檢察官於起訴書中
      不另為不起訴處分部分之論述中，亦因「依前開監視器畫
      面顯示，被告與告訴人一同騎車離開時，告訴人雙手係摟
      在被告腰間，狀似親密，實難認告訴人係因受到被告威脅
      而違背己願前去，是以被告前揭所述係伊與告訴人相約一
      同到伊住處慶生之詞較為可採；而告訴人既已願意與被告
      一同前往其住處，若謂被告反另生枝節，在臺中港路與精
      誠路口先行下車，讓告訴人自行回家後，復與同案被告（
      本院按：即被告胞妹謝宛瑜）前去告訴人住處強押告訴人
      至被告上開住處，顯與常情不符」，同未肯認告訴人關此
      其係「被一個男的還有該男子的妹妹抓到這邊來」之指陳
      情節為真，適同本院之認定，益足為證。
    (六)本件告訴人甲○○所指述既有前開諸多矛盾及與常情扞格
      之處，且對本院所提出之上述疑問亦終究未能提出合理且
      無從質疑之解釋與指證，其所述是否即有不實攀誣之嫌？
      指陳之真實性若何？自令人存疑。基此，本件告訴人所指
      述被告丁○○妨害自由部分之犯罪，衡之即不無憑空捏造
      之嫌，是本件就此部分自難僅憑告訴人片面且具瑕疵之指
      述，遽認被告確有以非法方式剝奪告訴人行動自由之妨害
      自由行為。至檢察官雖於本院審理時另聲請傳訊證人即告
      訴人母親，旨欲證明告訴人與被告於案發當時並非男女朋
      友關係，且被告應於案發之前即以知悉告訴人另有男友巫
      嘉哲之存在，暨本件案發前，被告時有至告訴人住處樓下
      等候告訴人，告訴人母親曾商請當地里長將被告勸離等情
      事；復請求調閱被告之通聯紀錄，擬予查明在案發後被告
      與告訴人是否有持續聯繫之情況；惟本院根據被告之供述
      、前開告訴人指陳內容之不合理性，暨被告曾為告訴人匯
      款繳交補休學分費等事證，已然認定在案發當時被告與告
      訴人確為交往中之戀人關係，業如前述；且本件爭執之重
      點應在被告是否於前揭時地有對告訴人為剝奪行動自由之
      犯行，至於被告何時知悉告訴人另與其所謂真實男友巫嘉
      哲有糾纏曖昧之關係？渠等間有如何纏繞難解之三角習題
      ？案發前被告是否曾至告訴人住處樓下等候，而為當地里
      長所勸離？案發後被告與告訴人之互動狀況為何？是否就
      此即各分涇渭，互無往來聯繫？則俱非本院應予釐清明晰
      之事項，是檢察官此部分所請，經核皆無必要，應附此敘
      明之。
  三、綜上所述，本件此部分除告訴人甲○○片面且具瑕疵之指
      述外，經查並無其他任何具體事證，足認被告丁○○確有
      為起訴書所載之妨害自由部分之犯行，檢察官此部分認定
      所依據之理由尚有未足，客觀上即尚未達於通常一般人均
      不致有所懷疑，而得確信其犯罪事實之程度，尚有合理性
      懷疑之存在，依「罪證有疑，利於被告」之法則，即應作
      有利於被告之認定。此外，復查無其他積極證據可資推認
      被告有何公訴人於此部分所指之以非法方式剝奪告訴人行
      動自由之罪行，本件妨害自由部分不能證明被告犯罪，揆
      諸前開規定，本院自應就此部分逕予諭知被告無罪之判決
      ，以免冤抑。
伍、被訴毀損與傷害犯行均公訴不受理之部分：
  一、經查，被告丁○○業於本院訊問時坦陳確有摔擲告訴人甲○○所持用之前揭NOKIA廠牌行動電話，致該行動電話機
      殼破裂、電池及電池蓋受損、SIM卡蓋破損而不堪使用之
      情無隱，其此部分供詞亦與告訴人關此所為指述之所持用
      手機遭被告摔壞無法使用之情節大致相符（見偵字卷第10
      頁，本院卷第43頁反面），並有上述行動電話毀壞之照片
      附卷足稽（見警卷第29頁至第31頁）。另被告雖矢口否認
      有何對告訴人為毆打之傷害犯行；但告訴人業於偵查及本
      院審理時均到庭指稱：案發當時被告因目睹巫嘉哲所傳送
      予伊之簡訊，心生妒意，乃先以手掌摑伊臉頰，復以腳踹
      伊腹部，再用伸縮棒擊打伊手部，造成伊受有臉部及前額
      多處瘀青及挫傷、左手肘及左腕多處瘀青及挫傷、右手肘
      及右腕多處瘀青及挫傷等傷害之情歷歷（見偵字卷第10頁
      ，本院卷第43頁反面至第44頁）。證人丙○○亦於本院審
      理時到庭證陳：案發後甲○○逃到伊家中躲避時，伊記得
      當時有看到甲○○的臉上有抓痕，所以就照此印象在警察
      製作談話紀錄時為陳述等語（見本院卷第55頁反面。證人
      丙○○此部分所證述之告訴人傷勢狀況，係由其所親自見
      聞與目睹，並非傳述其於案發後之第一時間自告訴人處所
      聽聞告訴人基於驚嚇所為之自然發生之陳述，既非屬證據
      法上所謂之「傳聞證據」，自得作為證據使用），核既與
      告訴人關此部分指述其遭被告毆打成傷之案發情節大致相
      符，是告訴人此部分所指事實之信憑性，乃得因證人丙○○之證言內容而獲得擔保。另本件復有告訴人於第一時間
      即前往醫院驗傷診療，經財團法人佛教慈濟醫院臺中分院
      所開立之診斷證明書一紙與告訴人嗣於警局報案時，由員
      警所拍攝之傷勢照片五張可資憑佐（見警卷第25頁至第28
      頁），益徵告訴人關此部分所為前揭指述，應適與客觀事
      實相互吻合，自堪予以採認。是被告確有於上開時、地，
      摔擲損毀上揭告訴人所持用之行動電話及對告訴人出手毆
      擊致告訴人受有前述傷勢等情事，均足以認定。
  二、然按告訴乃論之罪，告訴人於第一審辯論終結前得撤回其
      告訴；又告訴經撤回者，應諭知不受理之判決；刑事訴訟
      法第二百三十八條第一項、第三百零三條第三款分別定有
      明文。本件被告丁○○經檢察官認其所為另涉有刑法第三
      百五十四條之毀損罪與同法第二百七十七條第一項之傷害
      罪嫌，依照同法第三百五十七條與第二百八十七條前段之
      規定，刑法之毀損罪及普通傷害罪皆係屬告訴乃論之罪。
      茲經告訴人甲○○於第一審辯論終結前撤回對被告之告訴
      ，有撤回告訴聲請狀一紙存卷可憑（見本院卷第64頁），
      且因檢察官所認與被告此部分毀損與傷害犯嫌有吸收關係
      ，屬高度行為之妨害自由罪嫌，已據本院為不能證明犯罪
      成立之認定，業如前述，揆諸前開說明，本院就此部分應
      另逕行適用刑事訴訟法第三百零三條第三款之規定，就被
      告關此被訴毀損與傷害犯行部分，均另為公訴不受理判決
      之諭知。
據上論斷，應依刑事訴訟法第三百零一條第一項、第三百零三條
第三款，判決如主文。
本案經檢察官乙○○到庭執行職務。
中    華    民    國    99    年    7     月    30    日
                  刑事第三庭  審判長法  官  周瑞芬
                                    法  官  李慧瑜
                                    法  官  陳思成
以上正本證明與原本無異。
如不服本判決應於收受判決後10日內向本院提出上訴書狀，並應
敘述具體理由；其未敘述上訴理由者，應於上訴期間屆滿後20日
內向本院補提理由書（均須按他造當事人之人數附繕本）「切勿
逕送上級法院」。
                                    書記官
中    華    民    國    99    年    7     月    30    日

司法院資訊處製作；財團法人民間司法改革基金會備份。
